臺灣高等法院臺中分院刑事判決　　　　100年度上訴字第515號
上　訴　人
即　被　告　李泱叡
上列上訴人因犯偽造文書罪案件，不服臺灣臺中地方法院99年度
訴字第3141號中華民國99年12月14日第一審判決（起訴案號：臺
灣臺中地方法院檢察署99年度偵字第21415-21417號)，提起上訴
，本院判決如下：
    主    文
上訴駁回。
    理    由
一、按在監獄或看守所之被告，於上訴期間內向監所長官提出上
    訴書狀者，視為上訴期間內之上訴，刑事訴訟法第351條定
    有明文。查：上訴人即被告李泱叡現另案於法務部矯正署臺
    中監獄執行中，於民國99年12月24日親自收受原審判決書，
    有原審法院送達證書1紙在卷可稽（原審卷第103頁）。而被
    告在監所向監所長官提起上訴者，不需加計在途期間（最高
    法院85年度台上字第419號判決意旨參照），則被告之上訴
    期間應自99年12月25日起算10日，迄100年1月3日屆滿，被
    告於100年1月3日向監所長官提出上訴書狀（此有監所長官
    收受上訴書狀之收發戳記可憑），並未逾越法定上訴期間，
    合先敘明。
二、又依刑事訴訟法第350條、第361條、第362條、第367條規定
    ，不服地方法院之第一審判決而上訴者，須提出上訴書狀，
    並應敘述具體理由，為上訴必備之程式；其所提出之書狀未
    敘述上訴理由，或僅曾以言詞陳述上訴理由者，均應於上訴
    期間屆滿後20日內補提理由書於第一審法院。第一審法院經
    形式審查，認逾期未補提上訴理由者，應定期間先命補正；
    逾期未補正者，為上訴不合法律上之程式，應以裁定駁回。
    倘已提出上訴理由，但所提非屬具體理由者，則由第二審法
    院以上訴不合法律上之程式，判決駁回。而所謂具體理由，
    必係依據卷內既有訴訟資料或提出新事證，指摘或表明第一
    審判決有何採證認事、用法或量刑等足以影響判決本旨之不
    當或違法，而構成應予撤銷之具體事由，始克當之（例如：
    依憑證據法則具體指出所採證據何以不具證據能力，或依憑
    卷證資料，明確指出所為證據證明力之判斷如何違背經驗、
    論理法則）；倘僅泛言原判決認定事實錯誤、違背法令、量
    刑失之過重或輕縱，而未依上揭意旨指出具體事由，或形式
    上雖已指出具體事由，然該事由縱使屬實，亦不足以認為原
    判決有何不當或違法者（例如：對不具有調查必要性之證據
    ，法院未依聲請調查亦未說明理由，或援用證據不當，但除
    去該證據仍應為同一事實之認定），皆難謂係具體理由，俾
    與第二審上訴制度旨在請求第二審法院撤銷、變更第一審不
    當或違法之判決，以實現個案救濟之立法目的相契合，並節
    制濫行上訴（最高法院97年度臺上字第892號刑事判決意旨
    參照）。是以上訴人之上訴書狀或補提之上訴理由書，雖有
    敘述上訴理由，惟並未具體敘述第一審判決有上述違法、不
    當情形，即與未敘述具體理由無異，其所為上訴，即不符合
    上訴之法定要件。
三、經查，原審判決審酌被告李泱叡曾因詐欺案件經法院判刑（
    未構成累犯）之前科，其正值青壯盛年，卻不思以正途取財
    ，竟夥同其他詐騙集團成員假借機關名義，利用被害人對司
    法案件偵辦程序不熟悉之機會，冒充公務員，施用詐術騙取
    被害人之財物，嚴重損害人民對司法之信賴，破壞國家公權
    力機關之威信，且所詐得之財物為36萬元，所生損害非小，
    惟念其犯後坦承犯行之犯後態度等一切情狀，各量處1年8月
    及有期徒刑1年4月，並定應執行刑有期徒刑2年8月，從形式
    上觀察並無任何採證認事、用法或量刑之不當或違法。
四、被告李泱叡之上訴理由略以：刑法第57條第1款，通常可分
    為外在的刺激和內在的動因，前者如經濟上的窮困、外力的
    誘惑。後者貪欲。一個高尚而令人敬仰的動機或是一個值得
    同情而可諒解的動機，可當作從輕裁量的依據。而刑法第57
    條第10款，犯後坦承犯行，表示無比的後悔、坦白承認犯罪
    ，對犯罪過程詳細陳述盡其所能地回復犯罪所造成的損害等
    行為和態度，懇請從輕裁量依刑法第57條第1款及第10款給
    予被告符合公平原則之量刑，爰依法提起上訴請求撤銷原判
    決云云。
五、惟按刑罰之量定，為事實審法院自由裁量之職權，倘其所量
    之刑並未逾越法定刑之範圍（即所謂外部界限），復無違反
    比例或罪刑相當原則之情形（即所謂內部界限）者，自不得
    任意指為違法，最高法院97年度台上字第3096號、97年度台
    上字第2615號判決意旨可資參照。經查：原審判決理由已詳
    予載明審酌被告李泱叡曾因詐欺案件經法院判刑（未構成累
    犯）之前科，其正值青壯盛年，卻不思以正途取財，竟夥同
    其他詐騙集團成員假借機關名義，利用被害人對司法案件偵
    辦程序不熟悉之機會，冒充公務員，施用詐術騙取被害人之
    財物，嚴重損害人民對司法之信賴，破壞國家公權力機關之
    威信，且所詐得之財物36萬元，所生損害非小，惟念其犯後
    坦承犯行之犯後態度等一切情狀，而量處有期徒刑1年8月、
    1 年4月，並定其應執行刑，以資儆懲。顯已注意適用刑法
    第57條之規定，原審在法定刑之範圍內為上開量刑，並無顯
    然失輕、失重而違背罪刑相當原則之情形，尚難指為違法。
    被告上訴意旨雖言犯罪之量刑應考量刑法第57條第1款及第
    10 款就犯罪之動機、目的及犯罪後之態度衡量審酌之，其
    於原審審理時對犯罪過程詳細陳述，並盡其所能回復犯罪所
    造成之傷害，坦承犯行，犯後態度良好，仍受應執行有期徒
    刑2年8月之刑期，猶嫌過重等語，指摘原判決未審酌刑法第
    57條而為量刑，是其上訴意旨泛指原審判決量刑過重，形式
    上雖已指出具體事由，然查本案被告正值青年，體力智力正
    常，不知努力進取，從事正當工作，竟好逸惡勞、為圖不勞
    而獲，加入詐騙集團騙取他人錢財，而行使偽造變造公文書
    犯行為最輕本刑為有期徒刑1年之罪，且被告前有詐欺、偽
    造文書等之犯罪紀錄，尚難以被告坦白犯行即認原審判處應
    執行有期徒刑2年8月有過重情事，是上訴人所指尚不足以認
    為原判決有何足以影響原審判決之不當或違法，揆諸上開規
    定及說明，本件上訴顯無具體理由而不合法定程式，應予駁
    回，並不經言詞辯論為之。
六、據上論斷，應依刑事訴訟法第367條前段、第372條，判決如
    主文。
中    華    民    國   100    年    3     月    15    日
            刑事第六庭    審判長法  官  李  文  雄
                                法  官  黃  小  琴
                                法  官  陳  如  玲
以上正本證明與原本無異。
如不服本判決應於收受送達後10日內向本院提出上訴書狀，其未
敘述上訴理由者，並得於提起上訴後10日內向本院補提理由書（
均須按他造當事人之人數附繕本）「切勿逕送上級法院」。
                                書記官  陳  信  和
中    華    民    國   100    年    3     月    15    日